臺灣彰化地方法院交通事件裁定 　　 　96年度交聲字第857號
移
異 議 人 即
受 處 分 人　甲○○
上列受處分人因違反道路交通管理處罰條例案件，對於交通部公
路總局臺中區監理所彰化監理站中華民國96年8 月29日所為之處
分（彰監四字第裁64-C00000000號裁決書及彰監四字第裁64-C00
000000號裁決書），均聲明異議，本院裁定如下：
    主  文
原處分均撤銷。
甲○○均不罰。
    理  由
一、按汽車駕駛人，行經有燈光號誌管制之交岔路口闖紅燈者，
    處新臺幣（以下同）1,800 元以上5,400 元以下罰鍰；汽車
    駕駛人，駕駛汽車有違反道路交通管理處罰條例之行為，經
    交通勤務警察或依法令執行交通稽查任務人員制止時，不聽
    制止或拒絕停車接受稽查而逃逸者，除按各該條規定處罰外
    ，處3,000 元以上6,000 元以下罰鍰，同條例第53條第1 項
    、第60條第1 項分別定有明文。又法院受理有關交通事件，
    準用刑事訴訟法之規定，同條例第89條前段亦有明文，而參
    諸最高法院76年臺上字第4986號判例意旨所示，所謂認定犯
    罪事實之積極證據，係指適合於被告犯罪事實之認定之積極
    證據而言，雖不以直接證據為限，間接證據亦包括在內；然
    而無論直接或間接證據，其為訴訟上之證明，須於通常一般
    之人均不致有所懷疑，而得確信其為真實之程度者，始得據
    為有罪之認定，倘其證明尚未達到此一程度，而有合理之懷
    疑存在時，致使無從形成有罪之確信，根據「罪證有疑，利
    於被告」之證據法則，即不得遽為不利被告之認定。是法院
    於審理受處分人違反道路交通管理處罰條例案件，當踐行完
    畢調查證據之程序後，為事實之認定時，如就原處分機關所
    認定受處分人違規之事實仍有合理之懷疑，即應依訴訟上待
    證事實「倘有懷疑，則從被告之利益作解釋」之證據法則，
    為有利於受處分人之認定。另按交通法庭認為聲明異議有理
    由或聲明異議雖無理由而原處分不當或違法者，應以裁定將
    原處分經聲明異議部分撤銷，並自為裁定，此道路交通案件
    處理辦法第20條前段亦定有明文。
二、原處分機關即交通部公路總局臺中區監理所彰化監理站略以
    ：緣臺北縣政府警察局三重分局永福派出所員警逕行舉發異
    議人即受處分人甲○○騎乘車號MP9-095 號重型機車於民國
    96年4 月13日下午4 時57分許，行經臺北縣三重市○○路○
    段時，因有「駕車行經有燈光號誌管制之交岔路口闖紅燈及
    違反處罰條例之行為，拒絕停車接受稽查而逃逸」之違規，
    嗣經原處分機關於96年8 月29日分別以彰監四字第裁64-C00
    000000號裁決書及彰監四字第裁64-C00000000號裁決書，各
    裁處異議人甲○○罰鍰4,500 元，並記違規點數3 點，及罰
    鍰6,000 元，並記違規點數1 點，逾期則均依法送強制執行
    在案。
三、異議人異議意旨略以：伊所有之車牌號碼MP9-095 號重型機
    車於裁決書所載違規時間96年4 月13日一直停放在彰化縣的
    家中，該車輛亦未曾在北部縣市騎乘過，車牌係遭偽造，爰
    聲請撤銷等語。
四、經查：
  (一)證人即本件舉發員警葉榮長固到庭結證稱：其記得本件舉發
    過程，當時發現有部機車闖紅燈，就吹警笛，作手勢叫駕駛
    人停車，對方雖先作勢要停車，但隨即在其前方約2 步遠之
    距離加速逃逸，其見狀，隨即查看對方車號，並記錄在便條
    紙上（已丟棄），再回派出所查詢資料、開單，當時其只有
    寫下車號，但還記得機車車身是淺藍色的，至於車輛的廠牌
    、型別其就來不及看了，其無法確認騎乘機車的人大概幾歲
    ，印象中車子沒有裝籃子等語（參本院96年11月7 日訊問筆
    錄第4 、5 頁）。惟：異議人所有之車牌號碼MP9-095 號重
    型機車車身是淺藍紫色，並有加裝菜籃等情，除據異議人甲
    ○○於本院訊問時陳述綦詳外（參同上筆錄第6 頁），並有
    機車照片4 張附卷可稽；且證人葉榮長復證稱：本件違規機
    車所懸掛之車牌是否經過變造或偽造，其無法判斷等語（參
    同上筆錄第5 頁）；再參諸本院於承辦刑事案件審理時，不
    乏有偽造、變造車牌之案件等情，則本件僅憑證人葉榮長以
    目視方式記憶車牌，當時又未一併記憶車輛廠牌、型號及其
    他特徵，用以與其所記憶之車牌號碼及電腦留存機車資料互
    相核對正確性，是否足以特定違規之機車即為異議人所有之
    MP9-095 號重型機車，已非無疑。
  (二)且異議人甲○○夫妻自84年9 月7 日即住居於彰化縣，有戶
    役政連結作業系統全戶戶籍資料查詢結果2 紙附卷可稽；而
    其所生三名子女陳凱萍、陳豌珊、陳柏溶分別在彰化縣、市
    及嘉義縣工作、就學，均未在臺北地區住居、活動乙節，亦
    據異議人甲○○於本院訊問時陳述詳盡（參同上筆錄第2 頁
    ），核與本院依職權向原處分機關調閱陳豌珊、陳柏溶之違
    規明細資料顯示渠二人於95年中及年底分別在彰化、嘉義地
    區有駕駛違規行為之活動區域性相符，應堪採信，則異議人
    應無家人可能於違規時地為本二件之違規駕駛行為；況車牌
    號碼MP9-095 號重型機車除本二件違規外，其他違規地點均
    在彰化縣境內等情，亦有交通部公路總局臺中區監理所彰化
    監理站96年11月13日中監彰字第0960025890號函送之違規查
    詢報表在卷可憑；參以本院於96年11月7 日訊問時，當庭諭
    請異議人轄區派出所員警前往異議人住處查證，該違規車輛
    確實停放在異議人住處無訛，有彰化縣警察局彰化分局中正
    路派出所拍攝之照片4 張在卷可按等情，益徵被告上開辯解
    應堪採信。
五、綜上所陳，本件原處分機關認異議人有駕車行經有燈光號誌
    管制之交岔路口闖紅燈及有違反處罰條例之行為，拒絕停車
    接受稽查而逃逸事實所舉之證據資料，經本院調查審閱後，
    尚不足以形成不利於異議人之確定心證，此外，本院復查無
    其他積極證據足認異議人有何本件為警舉發之違規行為，揆
    諸前揭說明，即應為有利於異議人之認定。原處分機關未予
    詳查，遽對異議人即受處分人甲○○裁罰，即有未洽，原處
    分均應予撤銷，並為不罰之諭知。
六、據上論斷，應依道路交通案件處理辦法第20條，裁定如主文
    。
中　　華　　民　　國　　96　　年　　11 　月　　29　　日
                  交通法庭  法  官  吳永梁
以上正本證明與原本無異。
如不服本裁定，應於裁定送達後五日內向本院提出抗告狀 (須附
繕本)。
中　　華　　民　　國　　96　　年　　12 　月　　 4　　日
                            書記官  陳美敏
